【裁判字號】    89,交上訴,1237
【裁判日期】    890814
【裁判案由】    過失致死
【裁判全文】
臺灣高等法院臺南分院刑事判決          八十九年度交上訴字第一二三七號 Ｃ
      上  訴  人
      即  被  告  丁  ○  ○
      選任辯護人  申  憲  章
右上訴人因業務過失致死案件，不服臺灣臺南地方法院八十八年度交訴字第三二一號
中華民國八十九年八月十四日第一審判決（起訴案號：臺灣臺南地方法院檢察署八十
八年度偵續字第六一號)，提起上訴，本院判決如左：
      主      文
原判決撤銷。
丁○○從事業務之人，因業務上之過失致人於死，處有期徒刑捌月。緩刑參年。
      事      實
一、丁○○為車牌號碼ＸＩ─０４６號聯結車車主，該車靠行於宋永賢（已死亡，另
    經檢察官為不起訴處分）經營之佳詠交通企業有限公司（下稱佳詠公司）從事貨
    運業務。丁○○係從事業務之人，於雇用聯結車司機時，應注意選任具有相當技
    術而考領聯結車駕駛執照者擔任，以免駕駛人未具相當技術而肇車禍，詎竟疏未
    注意，自民國八十七年二月間起，僱用並無聯結車駕駛執照之宋禮祥駕駛上開聯
    結車載送貨物，嗣宋禮祥於八十七年四月十八日凌晨二時四十分許，無照駕駛Ｘ
    Ｉ－０四六號營業用聯結車由南往北途經台南縣新營市○○路、許丑路口，在行
    經設有閃光黃燈號誌岔路時，嚴重超速行駛，未注意車前狀況，跨線行駛中線，
    適有陳昇豐駕駛ＶＩ－九四四八號自小客車，其上載有乘客龔賢霖，因支線道車
    未讓幹道車先行而由聯結車左方行抵該處，二車發生碰撞車禍，自小客車衝入聯
    結車車底，陳昇豐及龔賢霖均因而受有重創，送醫急救，陳昇豐因頭部挫傷、胸
    挫傷，於八十七年四月二十六日不治死亡；龔賢霖因頭外傷併嚴重性腦挫傷及腦
    浮腫、氣腦、左側被殼出血、蜘蛛網膜下腔出血，顱骨骨折，於八十七年四月二
    十七日不治死亡。
二、案經陳昇豐之父母丙○○、甲○○，及龔賢霖之父母戊○○、乙○○訴請臺灣臺
    南地方法院檢察署檢察官偵查起訴。
      理      由
一、訊據上訴人即被告丁○○對於聯結車司機宋禮祥於八十七年四月十八日凌晨二時
    四十五分許，無照駕駛ＸＩ－○四六號營業用聯結車，由南往北途經台南縣新營
    市○○路、許丑路口，在行經設有閃光黃燈號誌岔路時，嚴重超速，未注意車前
    狀況，跨線行駛中線，適有陳昇豐駕駛ＶＩ－九四四八號自小客車，其上載有乘
    客龔賢霖，由聯結車左方行抵該處，二車發生碰撞車禍，自小客車衝入聯結車車
    底；陳昇豐及龔賢霖均因而受有重創，送醫急救先後不治死亡之事實坦承無訛，
    並有道路交通事故調查報告表、現場相片二十四幀附卷足資佐證。被害人陳昇豐
    、龔賢霖二人確因本件車禍致死，亦經台灣台南地方法院檢察署檢察官督同法醫
    師相驗明確，製有相驗屍體證明書、驗斷書及勘驗筆錄在卷足憑。況本件車禍經
    台灣省台南區車輛行車事故鑑定委員會鑑定結果，亦同此認定，有該會八十七年
    七月一日南鑑字第八七○五八六號鑑定書及八十八年四月十二日南總字第○一三
    七號函附於本院八十八年度交上訴字第四八五號卷可稽。被告雖否認有何過失犯
    行，辯稱：伊係幫宋永賢管理該聯結車，宋禮祥係由宋永賢雇用云云。惟查司機
    宋禮祥係由被告丁○○所雇用等情，業據宋禮祥於原審八十九年七月十七日調查
    中證稱：「被告是買車靠行，我是被告雇用的，當時有駕照之司機每月薪水新臺
    幣（下同）八萬元，沒駕照者五萬元，我沒有駕照，被告知道的，我的薪水就是
    五萬元」等語。被告亦承認宋禮祥受雇用時，並未察看其駕駛執照，每月薪水為
    五萬元屬實。按宋禮祥既無聯結車駕照，而聯結車之駕駛操控與一般車輛之駕駛
    操控不同，非具有專業技術者無法任之，此為一般人之常識，被告竟疏於注意，
    將該聯結車交與無聯結車駕照之宋禮祥駕駛，任其行駛於交通頻繁之道路上致肇
    車禍，其有過失甚明，其過失與陳昇豐、龔賢霖之死亡結果間，並具有相當因果
    關係。被告所辯係卸責之詞，不足採信，其犯行堪以認定。
二、核被告所為，係犯刑法第二百七十六條第二項之業務過失致死罪。其以一過失行
    為致二人死亡，為想像競合犯，應從一重處斷。原審予以論罪科刑固非無見，惟
    原判決於理由項下未敘明被害人陳昇豐、龔賢霖已死亡之證據，尚有未合，被告
    上訴意旨猶執前詞否認犯罪雖不足採，惟原判決既有可議，自應由本院將原判決
    撤銷改判。爰審酌被告雖非實際駕車肇事者，惟其因撙節薪資小利，竟僱用無聯
    結車駕照之人駕駛大型聯結車行駛於道路上，置交通安全於不顧，造成被害二人
    死亡，其犯罪所生危害非輕等一切情狀，量處如主文第二項所示之刑。次查被告
    前此未曾受有期徒刑以上刑之宣告，有本院被告全國前案紀錄表附卷可查，又已
    與被害人家屬達成和解，賠償被害人陳昇豐家屬新台幣一百九十萬元，賠償被害
    人龔賢霖家屬新台幣二百二十萬元有和解書為憑，經此偵審教訓，應知警惕諒無
    再犯之虞，本院認所宣告之刑，以暫不執行為適當，併諭知緩刑三年，以勵自新
    。
據上論斷，應依刑事訴訟法第三百六十九條第一項前段、第三百六十四條、第二百九
十九條第一項前段，刑法第二百七十六條第二項、第五十五條前段、第七十四條第一
款，罰金罰鍰提高標準條例第一條前段，判決如主文。
本案經檢察官王碧霞到庭執行職務。
中    華    民    國      八十九      年      十        月     三十一   日
                                  臺灣高等法院臺南分院刑事第三庭
                                      審判長法官  黃    聰    明
                                            法官  林    勝    木
                                            法官  楊    省    三
右正本證明與原本無異。
如不服本判決，應於判決送達後十日內向本院提出上訴狀，其未敘述理由者並應於提
出上訴狀後十日內向本院補提理由書（應附繕本)。
                                      法院書記官  陳    嘉    琍
中    華    民    國      八十九      年      十一      月      二      日
附錄本案論罪法條：
刑法第二百七十六條第一項：因過失致人於死者，處二年以下有期徒刑、拘役或二千
                          元以下罰金。
刑法第二百七十六條第二項：從事業務之人，因業務上之過失犯前項之罪者，處五年
                          以下有期徒刑或拘役，得併科三千元以下罰金。


司法院資訊處製作；財團法人民間司法改革基金會備份。
